【裁判字號】    98,交聲,700
【裁判日期】    980326
【裁判案由】    違反道路交通管理處罰條例聲明異議
【裁判全文】
臺灣臺北地方法院交通事件裁定        98年度交聲字第700 號
原處分機關  臺北市交通事件裁決所
異議人即
受處分人    乙○○
上列異議人即受處分人因違反道路交通管理處罰條例事件，對於
臺北市交通事件裁決所中華民國98年2 月19日所為之北市裁罰字
第裁22─Z00000000 號不服，並聲明異議，，本院裁定如下：
    主  文
異議駁回。
    理  由
一、聲明異議意旨略以：異議人即受處分人乙○○於98年1月2日
    12時58分許，駕駛車牌號碼5D—2647號自用小客車行經國道
    三號高速公路北上175.7 公里處，經原舉發單位內政部警政
    署國道公路警察局第七警察隊大甲分隊警員高乃立、吳俊南
    當場以雷射測速儀鎖定採證逕行舉發，並經原處分機關98年
    2月19日所為之北市裁罰字第裁22─Z00000000號裁決書裁處
    異議人罰鍰新臺幣（下同）3,000元並記違規點數1點在案。
    惟查，上開警員高乃立、吳俊南以手持雷射測速儀採證畫面
    ，並無顯示車號、時間、日、座標、地點，亦無照片照像顯
    示功能等供比對，且同時地多數車輛行進時，亦無從區別供
    比對，是上開舉發尚不得為有利證明異議人之違規事實。況
    且，異議人以1010萬畫素照相機拍攝上開路段畫面時之照片
    所示該路段之路型為微彎曲線，測速距離219 公尺已接近視
    線可及之道路底端，因此，警員手持上開雷射測速儀目視覘
    孔直徑僅約2ｃｍ，則自該僅約2ｃｍ覘孔目視異議人所駕駛
    該車，於測速距離219公尺處，其車輛影像應僅有0.035ｃｍ
    ，是該舉發及裁決書均未載明違規理由及本案相關連性之說
    明理由，顯有損異議人之程序及實體利益。再者，原處分機
    關於98年2月24日另送達一份倒填為裁決日期98年2月19日之
    掛號函，企圖補正其裁決理由之欠缺、程序之瑕疵，且經異
    議人於郵局網路上查得該裁決公函掛號交寄時間係於98年2
    月23日18時41分，是原處分機關這份「補正」公函仍欠缺裁
    決理由及程序有瑕疵，為此聲明異議，請求撤銷原處分等云
    云。
二、原處分機關以：異議人即受處分人於98年1月2日12時58分許
    ，駕駛車牌號碼5D—2647號自用小客車行經國道三號高速公
    路北上175.7 公里處，經原舉發單位內政部警政署國道公路
    警察局第七警察隊大甲分隊警員高乃立、吳俊南當場以雷射
    測速儀鎖定採證逕行舉發，異議人駕該車行經國道三號高速
    公路北上175.7公里處，車速高達123公里，超過規定之最高
    時速110 公里之未滿20公里（超速13公里），經原舉發單位
    警員高乃立、吳俊南逕行舉發，並以異議人駕駛車輛，行車
    速度，超過規定之最高時速為由，依道路交通管理處罰條例
    第33條第1項第1款之規定，掣發內政部警政署國道公路警察
    局公警局交字第Z00000000 號舉發違反道路交通管理事件通
    知單，指定應於98年1 月17日前到案接受裁罰或提出申訴，
    嗣異議人於98年1 月16日不服，並向原處分機關提出異議，
    經原處分機關函請舉發單位調查結果，仍認受處分人有上開
    違規行為，原處分機關復於98年2 月19日所為之北市裁罰字
    第裁22─Z00000000號裁決書裁處異議人罰鍰3,000元並記違
    規點數1點，業經異議人於98年2 月19日上午9時10分親自領
    取該裁決書，並有上開舉發違反道路交通管理事件通知單、
    裁決書、交通事件聲明異議狀及陳述狀、送達回證、原處分
    機關函、移送書等資料在卷足憑等語。
三、按「汽車行駛於高速公路、快速公路或設站管制之道路，不
    遵使用限制、禁止、行車管制及管理事項之管制規則而有下
    列行為者，處汽車駕駛人新臺幣（下同）3,000千元以上6,0
    00千元以下罰鍰：一行車速度超過規定之最高速限或低於規
    定之最低速限。．．．」、「汽車駕駛人有第33條、第38條
    第1項、第40條第1項、第45條、第47條第1款至第4款、第48
    條、第49條或第60條第1項、第2項第1款至第3款情形之一者
    ，除依原條款處罰鍰外，並各記違規點數1 點」，道路交通
    管理處罰條例第33條第1項第1款、第63條第1項第1款及違反
    道路交通管理事件統一裁罰基準及處理細則第43條、第44條
    、第67條之規定，裁處罰鍰3,000元，並記違規點數1點分別
    定有明文。
四、訊據異議人固坦認於上開時地駕該車途經上揭路段時，為內
    政部警政署國道公路警察局第七警察隊大甲分隊警員高乃立
    、吳俊南當場以雷射測速儀鎖定採證逕行舉發之車速高達12
    3公里，超過規定之最高時速110公里之未滿20公里（超速13
    公里），惟矢口否認有何超速13公里，並辯稱：警員高乃立
    、吳俊南以手持雷射測速儀採證畫面，並無顯示車號、時間
    、日、座標、地點，亦無照片照像顯示功能等供比對，且同
    時地多數車輛行進時，亦無從區別供比對，且裁決書未載明
    違規理由及本案相關連性之說明，況原處分機關於98年2 月
    24日另送達一份倒填為裁決日期98年2 月19日之掛號函，企
    圖補正其裁決理由之欠缺、程序之瑕疵，爰請求撤銷原處分
    云云。
五、經查：
(一)異議人於98年1月2日12時58分許，駕駛車牌號碼5D—2647號自
  用小客車行經國道三號高速公路北上175.7 公里處，經原舉發
  單位內政部警政署國道公路警察局第七警察隊大甲分隊警員高
  乃立、吳俊南當場以雷射測速儀鎖定採證逕行舉發，異議人駕
  該車行經國道三號高速公路北上175.7公里處，車速高達123公
  里，超過規定之最高時速110 公里之未滿20公里（超速13公里
  ），經原舉發單位警員高乃立、吳俊南逕行舉發，並以異議人
  駕駛車輛，行車速度，超過規定之最高時速為由，依道路交通
  管理處罰條例第33條第1項第1款之規定，掣發內政部警政署國
  道公路警察局公警局交字第Z00000000 號舉發違反道路交通管
  理事件通知單之事實，業經證人高乃立、甲○○○○於本院98
  年3月24日訊問時證述綦詳，核與異議人於本院98年3月24日訊
  問時供述伊於98年1月2日收到上開舉發單等語情節大致相符，
  並有舉發違反道路交通管理事件通知單、交通事件聲明異議狀
  及陳述狀、原處分機關函、送達回證、經濟部標準檢驗局檢定
  之雷射測速儀檢定合格證書（有效期限自97年6月8日起至98年
  6 月30日）、照片在卷可稽。是證人高乃立、吳俊南之依法執
  行所為證述，應堪採信。
(二)證人甲○○○○手持雷射測速儀測得5D—2647號自用小客車，
  於98年1月2日12時58分，在國道三號公路北上175.7 公里，該
  車車速123公里，該路段時速路限速是110公里，所以超速13公
  里，自其巡邏車停的地方雷射測速儀往前推算219 公尺，將該
  車攔停於路肩，測得速度到攔下車輛為止，警員都沒有離開該
  車的視線，且該雷射測速儀是以雷射光束瞄準單一受測目標監
  測，一次只能監測一輛車，不受其他車輛的干擾，而該雷射測
  速儀是屬於非固定式、也非照相式，當時該路段有內側車道、
  中線車道、外側車道、路肩，而高速公路不是完全直線，稍微
  有個弧度，那是個轉彎處，雷射光是直線的，車輛過來經過雷
  射光的受測範圍，都會有速度呈現車速、測距，不管內側、中
  線、外側車道，只要有車子過來，警方就會拿雷射槍監測其速
  度後，超速的車子就會將予攔查，我們監測到5D—2647號自用
  小客車超速，所以我們就攔停，當時有拿雷射槍速度及測距給
  異議人看，如果沒有超速的話，就換監測別台車，因為雷射槍
  是以光束瞄準單一受測目標，並不受旁邊車輛影響，當時有拿
  雷射測速儀速度及測距給異議人確認雷射測速儀的速度，異議
  人有要求測別台車輛數據，證人甲○○○○即手持雷射測速儀
  向著來車，每一台都可以測到速度，並將測壹台車輛的車速給
  異議人看即本院卷內第17頁照片所示這台的車速，但因設備屬
  於非照相式的無法檢附照片，所以沒有照片，只能顯示他的車
  速與測距之事實，業經證人吳俊南、丙○○○○於本院98年3
  月24日訊問時證述明確；復參酌本院卷第17頁照片所示上面有
  77公里，下面是95.2公尺之雷射測速儀所測出的數據是異議人
  當場要求警員吳俊南、高乃立測速其他車輛的數據之展示一下
  該測速器顯示幕資訊，核與證人甲○○○○之證述：「上面77
  是速度，下面是測距95.2，這是受處分人要求我們當場再測別
  台車輛給他看的，我們就當場測給他看，這不是他違規的數據
  。」等語情節相符，與異議人之供述：「是我要求他們要測別
  的車輛。我讓他展示一下該測速器，我要求他展示這個顯示幕
  可以顯示什麼資訊。他就比劃一下」、「我沒有要求他們去測
  任何特定具體的車輛，是他們就隨便劃一下，就給我看測訴器
  數據，我就拍照下來」等語情節大致符合，並有本院卷第17頁
  照片、內政部警政署國道公路警察局第七警察隊函、雷射測速
  儀檢定合格證書在卷可稽。是異議人當場已實地親眼看到警員
  實操作該雷射測速儀，是其聲請當庭勘驗該雷射測速儀應無此
  必要，況且該雷射測速儀之設備、機器結構與異議人1010萬畫
  素照相機之內部結構、功能、用途等均不同，實無從拿基礎不
  同之照相機與雷射測速儀比較，供似是而非之引喻。因此，異
  議人此部分所辯與事實不符，應無可信。
(三)異議人於98年2月19日上午9時10分收到上開裁決書，且裁決書
  之舉發違規事實欄、舉發違反法條欄、違規時地欄、處罰主文
  欄均詳載本件違規受罰之理由，核與異議人於本院98年3月24
  日訊問時供述：「裁決書你收到時間？（提示本院卷第23頁送
  達證書並告以要旨）我在98年2月19日上午9時10分收到的」等
  語綦詳，並有本院卷第23頁異議人親自簽名註記時間之送達證
  書，與其裁決書、舉發違反道路交通事件管理通知單在卷可徵
  。復查，本院卷第9 至10頁之異議人提出網路郵件號碼查詢、
  大宗郵資已付掛號函件所示之註記：「本畫面資料僅供收、寄
  件人查詢，不作其他證明之用，實際情形仍以正式投資料所
  載為準，如有疑義，請逕電洽本公司各處理單位（單選處理單
  位可查看聯絡資訊）」等語，並有本院卷第1 頁至第23頁移送
  書、聲明異議狀、陳述書、郵件號碼查詢、大宗郵資已付掛號
  函件、舉發違反道路交通事件管理通知單、裁決書、照片、送
  達證書在卷可佐。因此，本件應以異議人於98年2月19日上午9
  時10分領取上開裁決書之實際有合法送達無訛。是本件裁決書
  有載明違規理由，且有合法送達，並無倒填裁決日期，亦無損
  異議人之程序及實體利益，應堪認定。
(四)末按依道路交通管理處罰條例科處行政罰事件，依據公法爭議
  之舉證責任分配法則，固應先由行政機關就其業已履踐相關正
  當法程序，以及人民應受處罰之客觀違反法令行為，負證明之
  責，受處罰人就行政機關已為相當證明之前事項，若主張欠缺
  主觀歸責條件或為其他抗辯，亦須就其所辯提出反證。惟行政
  機關對於前開應為舉證事項，非不得以執行查察取締勤務人員
  ，依據調查人證之程序，使就親歷事實提供不可替代之證明方
  法，尤於當場舉發交通違規事件，鑑於交通違規事實往往驟然
  而現、稍縱即逝，若硬性要求舉發員警不分違規情節，一律必
  須預留證據，俾便事後提出供法院審酌，除有現實技術可行性
  之困難外，勢將大幅提高交通管理之行政成本，並嚴重削弱道
  路交通管理之行政效能，此絕非立法者制定道路交通管理法規
  之本意。況且受處罰人就證人所述見聞經過之真實性倘有質疑
  ，除依法定交互詢問程序加以檢驗外，不得僅因證人之個人身
  分、地位或憑已意主觀私人臆測見解逕指為必須代以其他特定
  之證據方法，且上開證人吳俊南、高乃立等2 位證人業於本院
  依法已具結願依偽證罰責據以保證其證言可信性、憑信性之立
  場，尤屬當然可為裁定基礎（臺灣高等院94年度交抗字第344
  號、93年度交抗字第873 號裁定意旨參照）。此外，本院復查
  無證據足資證明上開2 位證人有捏造事實或違法取締，其證述
  不足採信之情事，是異議人所辯，要無理由，而本件事證明確
  ，受處分人之違規行為堪以認定。
六、綜上，受處分人確上開違規情事，經原處分機關依法裁處之
    認事、用法、處分，核無違誤，是本件受處分人之異議均為
    無理由，爰揆諸上揭說明，自應將其異議駁回。
據上論斷，應依道路交通案件處理辦法第19條，裁定如主文。
中    華    民    國    98    年  3     月    26      日
                  交通法庭    法  官  施添寶
以上正本證明與原本無異。
如不服本裁定，應於裁定送達後5日內，向本院提出抗告狀。
                              書記官  陳弘文
中    華    民    國    98    年  3     月    26      日


司法院資訊處製作；財團法人民間司法改革基金會備份。
